最高法院刑事裁定　　　　　　　　　　111年度台抗字第959號
再 抗告 人　胡修儒



上列再抗告人因違反個人資料保護法等罪案件，不服臺灣高等法
院臺中分院中華民國111年5月26日駁回其抗告之裁定（111 年度
抗字第494號），提起再抗告，本院裁定如下：
    主  文
再抗告駁回。
    理  由
一、本件原裁定略以：
  ㈠再抗告人胡修儒因違反個人資料保護法等罪案件，經第一審
    法院以110 年度訴字第1301號（下稱本案）判決判處罪刑，
    判決書正本於民國111 年（以下所載日期除特別註明者外，
    均指111年）1月27日送達於再抗告人之住居所（即戶籍地，
    下稱戶籍地）即南投縣南投市○○路000巷0弄00號，因未獲
    會晤再抗告人本人亦無受領文書之同居人或受僱人，而將判
    決書正本寄存於南投縣政府警察局南投分局半山派出所，並
    作送達通知書2份，1份黏貼於上址之門首，另1 份置於同址
    之信箱或其他適當位置。本件判決書自1 月27日之次日起算
    10 日，至2月6日已合法送達；上訴期間應自送達次日即2月
    7日起算20日，經加計在途期間6日後，至3月4日已經屆滿；
    再抗告人遲至4月7日始提起本案上訴，已逾上訴期間，故裁
    定駁回其對本案之第二審上訴。
  ㈡抗告意旨雖以：再抗告人於本案判決前已具狀陳明其就業事
    實並檢附薪資袋及公司名稱等資料以供查詢；依再抗告人之
    工作性質，其未居住戶籍地乃屬常情。亦即再抗告人實係居
    住在就業處所即臺中市○○區○○路000○00號0樓（下稱就
    業處所或處所），並未居住戶籍地；法院未將判決書對上開
    處所送達，卻又將原裁定（本院按：即駁回再抗告人第二審
    上訴之本件第一審裁定，下同）送達至該處所，有前後不一
    之矛盾等語。惟本案之110 年11月12日準備程序傳票及其後
    之110年12月1日調解期日傳票，均對再抗告人之戶籍地送達
    ，再抗告人除均如期到庭外，並均向法院陳明其住居所為戶
    籍地；且再抗告人自80年1月7日起即設籍該地。足見法院對
    戶籍地送達，送達人依法為寄存，已生送達效力。原裁定除
    對戶籍地送達外，另向就業處所送達，係因再抗告人已向法
    院陳明其現居就業處所（本院按：係4月7日提起本案第二審
    上訴之上訴狀上之記載），並無前後矛盾之處。再抗告人所
    舉最高法院101 年度台非字第31號判決意旨，因事實與本案
    情狀不同，自不得比附援引。因此，駁回再抗告人對第一審
    法院裁定之抗告。
二、本院經核原裁定之前述論斷、說明，均有相關卷證資料可以
    佐證，於法並無不合。再抗告意旨就已經原裁定明白審認之
    事項，重為爭執，難謂其再抗告有理由。次按，法院為裁定
    前，認有必要時得調查事實，固為刑事訴訟法第222條第2項
    所明定；而送達是否合法亦係法院應依職權調查之事項。然
    裁定以不經言詞辯論為原則；除依當庭聲明而為之者外，亦
    毋需經訴訟關係人之言詞陳述（刑事訴訟法第221條、第222
    條第1 項意旨參照）。亦即，法院之裁定，應專以卷內資料
    審認，倘資料有欠缺、不明等情形致難以認定，或當事人已
    有所主張或聲請，且客觀上確有必要，法院雖應調查明確，
    若無該等情形即無須為無益之調查。本案判決書以寄存方式
    送達，除經送達人於「送達方法」欄位中之「未獲會晤本人
    亦無受領文書之同居人或受僱人」項下勾選外，並於「作送
    達通知書兩份，一份黏貼於應受送達人住居所、事務所、營
    業所或其就業處所門首，另一份置於該受送達處所信箱或其
    他適當位置，以為送達」中之「寄存」、「一份」、「另一
    份」字樣上，逐一以劃斜線（/） 方式註記（見本案第一審
    影印卷第141 頁送達證書）。從形式上觀察，並無欠缺、不
    明瞭情形，法院認無必要而未為調查，自不能指為違法。再
    抗告人提起本案上訴或本件抗告時，並未釋明前述送達證書
    上之記載或註記有如何不可信情形，其主張未見送達通知書
    黏貼於門首，並指摘原審未傳喚、調查送達人有無確實黏貼
    於門首或於黏貼時有無拍照等語，於法未合，亦增加送達人
    法令所無之義務。又中華郵政股份有限公司之「送達訴訟（
    行政）文書處理須知」第15點雖規定，訴訟文書經投遞二次
    後，仍無法會晤受送達人、同居人、受僱人，或有拒絕告知
    姓名等情形時，應予寄存送達。亦即送達人應先送達2 次且
    有以上情形，始為寄存送達。然以上須知係郵務機構規範其
    所屬送達人員之內部性規定，卷內並無送達人可能未踐行前
    述程序之相關事證；再抗告人於提起本案上訴及本件抗告時
    ，亦未有任何相關之主張或釋明，原裁定依卷內資料認為寄
    存程序並無疑義而未依職權為無益之調查，依上述說明，即
    無不合。再抗告意旨任意臆測送達人之寄存可能未先經2 次
    投遞，而指摘原審未為調查，難認其再抗告為有理由。再者
    ，再抗告人雖曾於本案審理時具狀表示：其係為求生存迫不
    得已而有本案犯罪，應有免責事由；假釋後已順利找到工作
    ，薪資收入穩定等語，並檢附薪資袋、車勤表及簡要表為證
    （見本案第一審影印卷第93、97、153 頁）。然觀其意旨顯
    非意在陳報再抗告人之實際住居所；依再抗告意旨，並可知
    該等證物上實無相關住址之記載。則原裁定認為本案判決已
    合法送達之事證明確，而未依職權調查再抗告人任職公司之
    事務所或營業所進而為送達，基於前述之理由，亦不能指為
    違法。至再抗告人所提第一審法院於7月6日核發之第三人扣
    押命令，係對第三人之執行命令，其內所載再抗告人之地址
    仍為其戶籍地，至其所指就業處所乃第三人之地址，尚難憑
    此認為法院送達有誤。再抗告人就已經原裁定明白說明之事
    項，再為爭執，難認其再抗告為有理由。
三、依上說明，應認本件再抗告為無理由，予以駁回。
據上論結，應依刑事訴訟法第412條，裁定如主文。
中    華    民    國   111    年    7     月    28    日
                  刑事第四庭審判長法  官  林  立  華  
                                  法  官  謝  靜  恒  
                                  法  官  王  敏  慧  
                                  法  官  李  麗  珠  
                                  法  官  林  瑞  斌  
本件正本證明與原本無異
                                  書記官
中    華    民    國   111    年    8     月    2     日